臺灣板橋地方法院交通事件裁定　　　　 94年度交聲字第916號
原處分機關　交通部公路總局臺北區監理所
異　議　人　甲○○
即受處分人
上列受處分人因違反道路交通管理處罰條例案件，對於交通部公
路總局臺北區監理所民國九十三年五月三十一日所為如附表所示
之處分，聲明異議，本院裁定如下：
    主  文
原處分均撤銷。
    理  由
一、原處分機關以：異議人即受處分人甲○○所有之車牌號碼Ｈ
    Ｆ－五０八二號自用小客車，分別於附表所示之時間、地點
    ，因行車超速違規，經警依據採證照片逕行舉發，分別依道
    路交通管理處罰條例第三十三條第一項、第四十條第一項及
    第六十三條第一項第一款規定，裁處罰鍰新臺幣（下同）三
    千元、一千九百元、一千九百元，並各記違規點數一點。
二、異議意旨略以：異議人甲○○之戶籍於八十六年十一月五日
    日遷移至泰山鄉○○路○段一一五號，再於九十三年三月遷
    至三重市○○路○段二五六號，而登記在異議人名下ＨＦ－
    五０八二號自用小客車，早於八十五年八月中旬左右典當予
    新莊市○○路三一九號中華當鋪（電話：00-00000000），
    典當至今並未駕駛該車輛，亦不清楚該車使用狀況，直至九
    十四年五月十七日收到裁決書方知該車紅單一堆且牌照亦遭
    註銷，異議人現正透過當鋪查該使用人以追究責任之歸屬，
    為此聲明異議，請求撤銷原處分。
三、按汽車行駛於高速公路或設站管制之道路，而不遵管制之規
    定者，處汽車駕駛人新臺幣三千元以上六千元以下罰鍰；汽
    車駕駛人，行車速度，超過規定之最高時速者，處一千二百
    元以上二千四百元以下罰鍰；汽車駕駛人有第三十三條、第
    四十條第一項之情形者，除依原條款處罰鍰外，並予記違規
    點數一點，道路交通管理處罰條例第三十三條第一項、第四
    十條第一項、第六十三條第一項第一款分別定有明文。逕行
    舉發者，應按已查明之資料填註車牌號碼、車輛種類、車主
    姓名或地址，並於通知單上方空白處加註逕行舉發之文字後
    ，由舉發機關送達被通知人。又逕行舉發違反道路交通管理
    事件，經汽車所有人依通知單之應到案日期前到案，並告知
    違規駕駛人姓名、身分證統一編號及住址者，處罰機關應即
    另行通知違規駕駛人到案依法處理；逾應到案日期，處罰機
    關應依本條例第八十五條第三項規定處罰該汽車所有人。又
    違反道路交通管理事件，行為人認為舉發之事實與違規情形
    相符者，得於接獲通知單後，親自或委託他人持該通知單，
    不經裁決向指定之處所，逕依裁罰基準執行並繳納罰鍰結案
    。違反道路交通管理事件統一裁罰基準及處理細則（下稱處
    理細則）第十一條第一項第三款、第廿四條、第四十八條第
    一項分別定有明文。揆諸上開處理細則之規定，無非在使逕
    行舉發之違規人（受處分人）得以釐清責任歸屬及得知處罰
    標準在限期內能自動繳納罰款。是受處分人自應先受舉發違
    反道路交通管理事件通知單之通知，始能知悉應到案日期，
    否則受處分人即無從知悉應到案之日期，如主管機關未經合
    法送達逕行裁決，其裁決程序即屬不適法。處理違反道路交
    通管理事件，有關文書送達之程序，依行政程序法之規定，
    違反道路交通管理事件統一裁罰基準及處理細則處理細則第
    五條定有明文；而依行政程序法第七十八條第一項、第二項
    規定：「對於當事人之送達，有下列各款情形之一者，行政
    機關得依申請，准為公示送達︰一、應為送達之處所不明者
    ... 有前項所列各款之情形而無人為公示送達之申請者，行
    政機關為避免行政程序遲延，認為有必要時，得依職權命為
    公示送達。」。所謂「應為送達之處所不明者」，係指已用
    相當之方法探查，仍不知其應為送達之處所者而言，此有最
    高法院八十二年台上字第二七二號判例可資參照（按上開最
    高法院判例雖係針對民事訴訟法第一四九條第一項第一款而
    為解釋，行政程序法第七十八條第一項第一款自應為相同之
    解釋）。另行政程序法第七十二條第一項前段規定，送達，
    於應受送達人之住居所、事務所或營業所為之。
四、經查：異議人即受處分人甲○○所有之車牌號碼ＨＦ－五０
    八二號自用小客車，分別於附表所示之時間、地點，因行車
    超速違規，經警依據採證照片逕行舉發等情，有附表所示之
    舉發違反道路交通管理事件通知單（下稱舉發通知單）各一
    紙及採證照片各一幀在卷足憑，其行車超速之違規事實，堪
    以認定。惟按逕行舉發之違反道路交通管理事件，應依行政
    程序法之規定，將舉發通知單送達於被舉發人為裁決處罰之
    前提要件，查原舉發機關係以掛號郵寄方式向異議人位於「
    臺北縣泰山鄉○○路○段一四二巷七弄一號三樓」之車籍地
    址送達該舉發通知單，嗣因遷址新址不明遭退回，原處分機
    關乃依法辦理公示送達生效在案，固有內政部警政署國道公
    路警察局第六警察隊九十一年十二月十二日公警國六 (九)
    交字第0910008881號公告、告發單退件移送清冊、宜蘭縣警
    察局礁溪分局九十四年七月四日警礁交字第0940013126號函
    、九十一年十月廿四日警礁交字第0910018075號公告、交寄
    大宗掛號函件存根暨移送書等資料各一件在卷可憑。惟異議
    人自八十六年十一月五日至九十三年三月二日止之戶籍地均
    設於「臺北縣泰山鄉○○村○○路○段一一五號」，此據異
    議人供明在卷，並有戶籍謄本二紙附卷可稽，其住居所並非
    不明，原舉發機關未為相當之調查，逕以異議人有掛號郵寄
    不能送達情形而為公示送達，不僅與行政程序法第七十八條
    第一項第一款之要件不符，亦明顯違反同法第七十二條第一
    項前段之送達規定。是本件之舉發通知單均未合法送達與異
    議人，則原處分機關逕向異議人為裁罰，其處分之程序即難
    謂無瑕疵，並致異議人喪失於收受前開違規通知單後，於指
    定期日前到案告知實際駕駛人之身分資料，以求轉罰該實際
    駕駛人而免除自身罰責之權利；是異議人執上情聲明異議，
    為有理由，應由本院將原處分撤銷，並發回原處分機關，另
    就本件違規通知單踐行法定之送達程序，俟該違規通知單合
    法送達於異議人後，再依法為適當之處置。
據上論斷，應依道路交通案件處理辦法第二十條，裁定如主文。
中　　華　　民　　國　九十四　年　　七　　月　　廿九　日
                  交通法庭  法　官  連 育 群
以上正本證明與原本無異。
如不服本裁定應於送達後五日內向本院提出抗告狀。
                            書記官　蘇 宥 維
中　　華　　民　　國　九十四　年　　七　　月　　廿九　日
【附表】
┌─┬────┬────┬────┬────┬────┐
│編│違規時間│違規地點│違規事實│原處分案│舉發通知│
│號│（民國）│        │        │號      │單號    │
├─┼────┼────┼────┼────┼────┤
│一│九十一年│國道三號│汽車行駛│北監自裁│內政部警│
│  │十月一日│廿五公里│於高速公│字裁第40│政署國道│
│  │十三時十│南      │路，而不│–ZI0095│公路警察│
│  │分許    │        │遵管制之│391號   │局九十一│
│  │        │        │規定（速│        │年十一月│
│  │        │        │限九十公│        │廿二日公│
│  │        │        │里，時速│        │警局交字│
│  │        │        │一０四公│        │第ZI0095│
│  │        │        │里，超速│        │391號   │
│  │        │        │十四公里│        │        │
│  │        │        │）      │        │        │
├─┼────┼────┼────┼────┼────┤
│二│九十一年│臺北市至│行車速度│北監自裁│臺北市政│
│  │六月五日│善路一段│，超過規│字裁第40│府警察局│
│  │三時五十│        │定之最高│–AC0611│九十一年│
│  │八分    │        │時速（行│130號   │六月二十│
│  │        │        │車限速五│        │日北市警│
│  │        │        │十公里，│        │交大字第│
│  │        │        │時速七十│        │AC061113│
│  │        │        │公里，超│        │0號     │
│  │        │        │速二十公│        │        │
│  │        │        │里，滿二│        │        │
│  │        │        │十公里以│        │        │
│  │        │        │上）    │        │        │
├─┼────┼────┼────┼────┼────┤
│三│九十一年│宜蘭縣頭│行車速度│北監自裁│宜蘭縣警│
│  │五月十四│城鎮蕃薯│，超過規│字裁第40│察局九十│
│  │日十三時│路（即台│定之最高│–Q00448│一年五月│
│  │        │二線130.│時速（限│329號   │二十日宜│
│  │        │05公里處│速六十公│        │警交字第│
│  │        │）      │里路段，│        │Q0000000│
│  │        │        │時速八十│        │9號     │
│  │        │        │九公里，│        │        │
│  │        │        │超速廿九│        │        │
│  │        │        │公里，滿│        │        │
│  │        │        │二十公里│        │        │
│  │        │        │以上）  │        │        │
└─┴────┴────┴────┴────┴────┘
